臺灣高等法院刑事判決
110年度上訴字第935號
上  訴  人  
即  被  告  廖書緯

選任辯護人  葉民文律師
上列上訴人因違反毒品危害防制條例案件，不服臺灣桃園地方法
院109年度訴字第519號，中華民國109年11月9日第一審判決（起
訴案號：臺灣桃園地方檢察署108年度偵字第21419號、第27871
號、第27886號），提起上訴，本院判決如下：
    主  文
原判決關於轉讓第二級毒品罪部分撤銷。
廖書緯犯轉讓第二級毒品罪，處有期徒刑參月，如易科罰金，以
新臺幣壹仟元折算壹日。
其餘上訴駁回。
    犯罪事實
一、廖書緯明知大麻係毒品危害防制條例第2 條第2 項第2 款所
    列之第二級毒品，不得持有、製造，而大麻種子雖非第二級
    毒品，惟係毒品危害防制條例禁止意圖供栽種之用而運輸及
    禁止持有之物品，亦係行政院依懲治走私條例第2 條第3 項
    授權公告之「管制物品管制品項及管制方式」第1 項第3 款
    所列之管制進出口物品，不得私運進口，竟分別為下述行為
    ：㈠基於意圖供栽種之用而運輸大麻種子及私運管制物品即
    大麻種子進口之犯意，於民國107 年8 、9 月間，使用網際
    網路向荷蘭網站「阿姆斯特丹種子銀行」，以網路交易方式
    ，向荷蘭不詳姓名之販賣者訂購大麻種子10顆（另附贈5 顆
    ），並透過不知情之國際郵遞運送人員，以郵寄包裹方式走
    私運輸至前所承租之桃園市○○區○○○街00巷00號00樓住處，
    取得大麻種子15顆，而將上開管制物品即大麻種子共15顆，
    未依規定自荷蘭私運進口輸入臺灣。㈡廖書緯依上開方式取
    得上開大麻種子後，復基於製造第二級毒品大麻犯意，於10
    8 年2 月間起，在桃園市○○區○○路000 巷0 ○0 號租屋處，
    將前開大麻種子分別栽種入盆，並購買照明燈、溫溼度控制
    器、除濕機、計時器、水耕器具、生根劑、營養劑、培養土
    、生長棚等設備予以架設，再澆水、照顧，培育大麻種子發
    芽、成株，進以剪刀剪落大麻葉，將大麻葉及大麻花放置於
    通風處使其乾燥，使之達於易施用之程度，而製造大麻。嗣
    經警於108 年7 月23日13時10分許，在桃園市○○區○○路000 
    巷0 ○0 號租屋處扣得附表一、二所示之物。
二、廖書緯另基於轉讓第二級毒品之犯意，於108 年7 月20日某
    時，在桃園市○○區○○路000 巷0 ○0 號租屋處，提供數量不
    詳之大麻捲菸（未達淨重10公克）予其配偶曹仟容施用，而
    無償轉讓第二級毒品大麻1次。
三、案經臺灣桃園地方檢察署檢察官指揮內政部警政署保安警察
    第三總隊第一大隊報告該署檢察官偵查起訴。
    理  由
壹、程序部分：
　　本判決以下所引具傳聞性質之各項供述證據，經本院於審理
    期日調查證據時提示並告以要旨後，未據當事人於言詞辯論
    終結前就證據能力部分有所異議，經審酌該言詞陳述或書面
    陳述作成時之情況，該等證據並無違背法定程序取得或顯不
    可信之情形，以之作為證據均屬適當，依據刑事訴訟法第15
    9條之5規定，自應認為均有證據能力。其餘認定事實所引用
    之非供述證據，並無證據證明係公務員違背法定程序所取得
    ，且就本案待證事項復具有相當關連性，亦無刑事訴訟法第
    159條之4顯有不可信之情況與不得作為證據之情形，且經本
    院於審理期日依法進行證據之調查、辯論，依同法第158條
    之4規定之反面解釋，亦均應有證據能力。
貳、實體部分：
一、認定犯罪事實之證據及理由：
　㈠上開犯罪事實，業據被告廖書緯於警詢、偵查、原審及本院
    審理時均坦承不諱（見108 年度偵字第21419 號卷〈下稱偵
    字卷㈠〉第19至24頁、第95至97頁、第249 至250頁、原審108
     年度聲羈字第463 號卷〈下稱原審聲羈卷〉第45至50頁、原
    審訴字卷第75至82頁、本院卷第96至97頁），核與證人曹仟
    容於警詢、偵查及原審訊問時之證述情節大致相符（見偵字
    卷㈠第39至43頁、第99至100 頁、原審聲羈卷第71至75頁）
    ，並有原審核發之搜索票、內政部警政署保安警察第三總隊
    刑事警察大隊搜索、扣押筆錄、扣押物品目錄表、桃園市政
    府警察局現場勘察採證紀錄表、刑案現場圖、照片、大麻網
    頁資料各1 份附卷可佐（見108 年度偵字第27886 號卷〈下
    稱偵字卷㈡〉第45至63頁、第83至333 頁）。又送驗種子檢品
    7顆（法務部調查局濫用藥物實驗室鑑定書誤載為9 顆，業
    經檢察官更正在卷，見原審訴字卷第79至80頁）經檢視外觀
    均與大麻種子一致，全數進行發芽試驗，種子發芽率77.78%
    ，淨重0.16公克（空包裝重11.62 公克）、送驗植株23株，
    經檢視葉片外觀均具大麻特徵，隨機抽樣5 株檢驗均含第二
    級第24項毒品大麻成分、送驗香菸5 支經檢驗均含第二級第
    24項毒品成分（香菸重1.51公克）、送驗煙草檢品8 包經檢
    驗均含第二級第24項毒品成分（合計淨重28.42 公克），亦
    有法務部調查局濫用藥物實驗室108 年9 月10日調科壹字第
    10823019310 號鑑定書附卷可參（見偵字卷㈠第193 至195 
    頁）。此外，復有扣如附表一、二所示之物可資佐憑，足證
    被告之自白供述，確與事實相符。
  ㈡綜上證據及理由，被告所犯上開行為事證均屬明確，堪予認
    定，應依法論科。
二、論罪科刑部分 ：
  ㈠按行為後法律有變更者，適用行為時之法律。但行為後之法
    律有利於行為人者，適用最有利於行為人之法律，刑法第2
    條第1 項定有明文。本件被告行為後，毒品危害防制條例第
    4 條第2 項、第17條第2項業於109年1 月15日修正公布，並
    自109 年7 月15日生效施行。經比較新舊法，修正後毒品危
    害防制條例第4 條第2 項規定並未更動製造、運輸、販賣第
    二級毒品罪之構成要件及刑種，惟得科處有期徒刑之法定刑
    上限，從7 年以上有期徒刑加重為10年以上有期徒刑，且將
    得併科罰金刑之上限從新臺幣1 千萬元，提高為新臺幣1 千
    5 百萬元，經比較新舊法之結果，修正後之刑度顯較修正前
    為重，並未較有利於行為人。又修正前毒品危害防制條例第
    17條第2項係規定：「犯第四條至第八條之罪於偵查及審判
    中均自白者，減輕其刑」，修正後則規定：「犯第四條至第
    八條之罪於偵查及歷次審判中均自白者，減輕其刑」，修正
    後之規定必須歷次審判均自白始得減輕其刑，經比較新舊法
    之結果，修正後之規定並未較有利於行為人。綜上所述，本
    件自應依刑法第2條第1項前段規定，適用被告行為時即修正
    前毒品危害防制條例第4 條第2 項、第17條第2項之規定。
　㈡毒品危害防制條例第2 條第2 項第2 款規定，第二級毒品係
    指罌粟、古柯、大麻、安非他命、配西汀、潘他唑新及其附
    表二所列之相類製品而言，是大麻固屬該條項所列之第二級
    毒品，惟並未包括大麻種子，然依毒品危害防制條例第14條
    第4 項規定，大麻種子仍屬違禁物不得持有。又懲治走私條
    例第2 條於101 年6 月13日經修正公布，並自101 年7 月30
    日施行，該條第1 項原規定：「私運管制物品進口、出口者
    逾公告數額者，處7 年以下有期徒刑，得併科新台幣300萬
    元以下罰金」，第3 項原規定：「第1 項所稱管制物品及其
    數額，由行政院公告之」。惟為使授權之目的、內容及範圍
    具體明確，使人民得以預見私運何種物品將有受處罰之可能
    ，以符合授權明確性原則，故該條第1 項規定修正為「私運
    管制物品進口、出口者，處7 年以下有期徒刑，得併科新台
    幣300 萬元以下罰金」，同條第3 項則修正為「第1 項之管
    制物品，由行政院依下列各款規定公告其管制品項及管制方
    式：一、為防止犯罪必要，禁止易供或常供犯罪使用之特定
    器物進口、出口。二、為維護金融秩序或交易安全必要，禁
    止偽造、變造之各種貨幣及有價證券進口、出口。三、為維
    護國民健康必要，禁止、限制特定物品或來自特定地區之物
    品進口。四、為維護國內農業產業發展必要，禁止、限制來
    自特定地區或一定數額以上之動植物及其產製品進口。五、
    為遵守條約協定、履行國際義務必要，禁止、限制一定物品
    之進口、出口」，而行政院原依修正前懲治走私條例第2條
    第3 項規定所發布之「管制物品項目及其數額」，大麻種子
    屬甲項第4 款所列管制進出口之物品，嗣依修正後懲治走私
    條例第2 條第3 項之規定，於101 年7 月26日以院台財字第
    1010047532號公告修正「管制物品項目及其數額」，名稱並
    修正為「管制物品管制品項及管制方式」，自101 年7 月30
    日生效，其中第1 項第3 款亦將大麻種子列為管制進出口物
    品，是大麻種子確屬該條所稱之「管制物品」無誤。又懲治
    走私條例第2 條第1 項所謂私運管制物品進口，係指由國外
    或自大陸地區私運管制物品，進入台灣地區而言。輸入之既
    遂與未遂，以是否已進入國界為標準。而毒品危害防制條例
    第13條第2 項所謂「運輸」，係指轉運輸送而言，亦即由一
    地轉運輸送至另一地，運輸之方法為海運、空運、陸運均非
    所問（最高法院82年度第3 次刑事庭會議決議、司法院院解
    字第3541號及第3853號解釋意旨參考）。
  ㈢是核被告如事實欄一、㈠所為，係犯毒品危害防制條例第13條
    第2 項意圖供栽種之用而運輸大麻種子罪及懲治走私條例第
    2 條第1 項之私運管制物品進口罪。被告意圖供栽種之用而
    運輸大麻種子後持有大麻種子之低度行為，為運輸大麻種子
    之高度行為所吸收，不另論罪。被告利用不知情之郵遞運送
    人員，意圖供栽種之用而運輸大麻種子並私運管制物品大麻
    種子進口，為間接正犯。又被告所為運輸大麻種子及私運管
    制物品進口犯行，係以一行為觸犯二項構成要件不同之罪名
    ，為想像競合犯，應依刑法第55條規定從一重之私運管制物
    品進口罪論處。公訴意旨就被告所犯毒品危害防制條例第13
    條第2 項意圖供栽種之用而運輸大麻種子罪部分，業經起訴
    書於犯罪事實欄中記載明確，僅漏未記載適用該事實之起訴
    法條，業經檢察官於原審以補充理由書補充敘明起訴法條，
    本院自仍應予審理，並逕予適用論罪法條；另公訴意旨雖未
    就私運管制物品進口之部分提起公訴，然此部分與業經起訴
    之意圖供栽種之用而運輸大麻種子部分，既有想像競合裁判
    上一罪關係，自為起訴效力所及，亦經檢察官於原審以補充
    理由書補充敘明在卷，本院亦應併予審理之。
  ㈣毒品危害防制條例第4 條製造毒品罪之「製造」，係指就原
    料、元素予以加工，使成具有特定功效之成品者而言，除將
    非屬毒品之原料加以化合而成毒品外，尚包括將原含有毒品
    物質之物，予以加工改製成適合施用之毒品情形在內；毒品
    危害防制條例第2 條第2 項第2 款所列之第二級毒品大麻，
    係指長成之大麻植株之花、葉、嫩莖，經乾燥後適合於施用
    之製品而言，故對大麻植株之花、葉、嫩莖，以人工方式予
    以摘取、蒐集、清理後，再利用人為、天然力或機器設備等
    方法，以風乾、陰乾、曝曬或烘乾等方式，使之乾燥，亦即
    以人為方式加工施以助力，使之達於易於施用之程度，自屬
    製造大麻毒品之行為(最高法院102 年度台上字第2465號判
    決意旨參照)。被告種植之大麻已完成生長，被告並坦承以
    大麻種子種植大麻成株收成大麻花以外，還有製造乾燥大麻
    葉及大麻植株，乾燥大麻是把大麻花、大麻葉乾燥後用研磨
    器磨碎混合在一起，將大麻成品放入香菸內吸食（見偵字卷
    ㈠第21至22頁、第95至97頁），是堪認被告已有栽種、摘取
    、收集、風乾大麻成品而達可供燃燒施用程度之製造行為。
    又扣案如附表一編號2 、3 、5 所示之物，經鑑驗含有第二
    級毒品大麻成分，已如前述，則該大麻已達可供助燃施用程
    度，即屬既遂。是核被告如事實欄一、㈡所為，係另犯修正
    前毒品危害防制條例第4 條第2 項之製造第二級毒品罪。被
    告意圖製造而栽種大麻之階段行為及製造後持有大麻之低度
    行為，均為製造第二級毒品大麻之高度行為所吸收，不另論
    罪。被告自108 年2 月間某日起至108 年7 月23日為警查獲
    時止，在上開地點持續栽種，並以栽種成熟成株的大麻花、
    葉，製造完成可供施用之大麻煙草之行為，顯係基於同一犯
    意下，在相同的地點，於密接時間內所為，各行為間之獨立
    性極為薄弱，依一般社會健全觀念，在時間差距上難以強行
    分開，在刑法評價上，應視為數個舉動之接續施行，合為包
    括之一行為予以評價，較為合理，核屬接續犯之單純一罪。
  ㈤被告如事實欄二所為，係犯毒品危害防制條例第8 條第2 項
    之轉讓第二級毒品罪嫌。被告轉讓第二級毒品大麻前持有大
    麻之低度行為，為轉讓第二級毒品大麻之高度行為所吸收，
    自不另論罪。
  ㈥刑法上所謂犯罪行為之吸收關係，係指其低度行為為高度行
    為所吸收，或某種犯罪行為之性質或結果當然含有他罪之成
    分，自亦當然吸收者而言。行為人以一行為自外國運輸、私
    運大麻種子進口，所犯運輸大麻種子與私運大麻種子進口兩
    罪間，應按想像競合犯從一重依私運管制物品進口罪論處。
    至私運管制物品進口罪，與栽種、製造大麻之犯行，彼此程
    度不相關連，難謂有低度行為與高度行為之關係，兩者間亦
    非犯罪行為之性質或結果當然含有他罪之成分在內，自無吸
    收關係可言（最高法院102 年台上字第2465號判決意旨參照
    ）。是被告就所犯私運管制物品進口罪及製造第二級毒品罪
    ，及另犯轉讓第二級毒品罪，均犯意各別，行為互殊，應予
    分論併罰。被告及其辯護人上訴意旨主張，被告所犯私運管
    制物品進口罪應為製造第二級毒品罪所吸收，並無理由。
  ㈦刑之加重說明（累犯部分）：
　　數罪併罰之案件，雖應依刑法第50條、第51條規定就數罪所
    宣告之刑定其應執行之刑，然此僅屬就數罪之刑，如何定其
    應執行之問題，本於數宣告刑，應有數刑罰權，此項執行方
    法之規定，並不能推翻被告所犯係數罪之本質，若其中一罪
    之刑已執行完畢，自不因嗣後定其執行刑而影響先前一罪已
    執行完畢之事實，謂無累犯規定之適用（最高法院104年度
    第6 次刑事庭會議決議意旨參照）。被告前曾因違反入出國
    及移民法案件，經原審以100 年度訴字第985 號判決判處有
    期徒刑5 月確定；又因違反毒品危害防制條例案件，經臺灣
    臺北地方法院以103 年度簡字第22號判決判處有期徒刑2 月
    確定。上開2 罪，經臺灣臺北地方法院以103 年度聲字第90
    7 號裁定定應執行有期徒刑6 月確定，嗣於103 年6 月17日
    易科罰金執行完畢。又因偽造文書案件，經原審以101年度
    訴字第329 號判決判處有期徒1 年2 月，後經本院以103 年
    度上訴字第1135號判決，撤銷改判有期徒刑1年2 月，再經
    最高法院以103 年度台上字第4432號判決駁回上訴確定。上
    開3 罪，復經本院以104 年度聲字第756 號裁定定應執行有
    期徒刑1 年7 月確定後，於104 年2月25日入監執行，並於1
    05 年1 月30日因縮短刑期假釋出監，所餘期間付保護管束
    ，於105 年3 月12日保護管束期滿未經撤銷，視為已執行完
    畢，有本院被告前案紀錄表附卷可查。被告於上開103 年6 
    月17日徒刑易科罰金執行完畢、105 年3 月12日徒刑執行完
    畢後5 年以內之107 年8 、9月間及108 年2 月間，分別故
    意再犯本件有期徒刑以上之私運管制物品進口及製造第二級
    毒品等2 罪，均為累犯。依司法院釋字第775 號解釋意旨，
    斟酌被告之品行及其他刑法第57條所列事項裁量之結果，認
    為被告前開構成累犯之罪中有違反毒品危害防制條例之罪，
    又再次同樣犯類此之罪，具有特別惡性及對刑罰反應力薄弱
    之情形，而有依刑法第47條第1 項加重法定最低本刑之必要
    ，故均依刑法第47條第1項規定，加重其法定最低本刑(至本
    刑為死刑或無期徒刑部分依法不得加重)。至被告於上開105
     年3 月12日徒刑執行完畢後5 年以內，故意再犯本件有期
    徒刑以上之轉讓第二級毒品罪，亦為累犯，惟原審判決依司
    法院釋字第775號解釋意旨，斟酌被告之品行及其他刑法第5
    7條所列事項裁量之結果，認為被告前開構成累犯之罪為偽
    造文書罪，本次所犯為轉讓第二級毒品罪，前後所犯罪質不
    同，不具有特別惡性及對刑罰反應力薄弱之情形，故無依刑
    法第47條第1 項加重法定最低本刑之必要等情，因本件係被
    告為自己利益上訴之案件，參酌刑事訴訟法第370條第1項之
    禁止不利益變更原則，仍應予以維持。
  ㈧刑之減輕說明：
  1.被告就製造第二級毒品及轉讓第二級毒品部分，於偵查及審
    判中均自白犯罪，已如上述，均應依修正前毒品危害防制條
    例第17條第2 項規定減輕其刑，並依法先加後減之。
  2.被告及其辯護人上訴意旨主張：被告栽種、製造大麻僅供自
    己及其妻少量施用，數量有限，情節尚輕，請依刑法第59條
    規定酌減其刑等語。惟按刑法第59條規定，犯罪之情狀顯可
    憫恕，認科以最低度刑仍嫌過重者，始得酌量減輕其刑。又
    刑法第59條規定所稱「犯罪之情狀可憫恕」，係指審酌刑法
    第57條各款所列事項以及其他一切與犯罪有關情狀之結果，
    認其犯罪足堪憫恕，在客觀上顯然足以引起一般同情者而言
    （最高法院38年台上字第16號、45年台上字第1165號、51年
    台上字第899 號判例參照）；再刑法第59條所規定之酌量減
    輕其刑，係裁判上之減輕，必以犯罪之情狀可憫恕，認為宣
    告法定最低度之刑猶嫌過重者，始有其適用。如別有法定減
    輕之事由，應先依法定減輕事由減輕其刑後，猶嫌過重時，
    始得為之（最高法院88年度台上字第1862號判決參照）。本
    案被告栽種之大麻植株為警查扣者共23株，數量非微；被告
    製造大麻之規模雖難與跨國販製或中、大盤毒梟之嚴重危害
    社會之情節等量齊觀，被告於提出國軍桃園總醫院門診病歷
    (本院卷第117至140頁)主張被告長期因病所苦，憂鬱症而導
    致上述違法行為，雖係信而可徵。然被告既早已因病罹患憂
    鬱症，並經門診治療，自應向專業醫師諮詢並接受正規治療
    ，而非轉以尋求非法毒品之慰藉；又被告為製造大麻，除於
    自家住居所栽種大麻，並與他人互相討論及交換種植大麻技
    術之心得（見偵字卷㈠第26、97頁），亦足使他人更易獲取
    栽種大麻成功之訣竅。綜觀上述情狀，殊難認被告有特殊原
    因強壯，可認在客觀上足以引起一般同情，又顯然可憫；另
    被告既已依修正前毒品危害防制條例第17條第2 項規定減輕
    其刑，亦難認與刑法第59條規定認「科以最低度刑仍嫌過重
    者」之要件相符，故本院認被告所犯上開各罪，均無刑法第
    59條酌減其刑規定之適用，被告及其辯護人上訴意旨所主張
    ，並無理由。
三、沒收部分：
  ㈠按違禁物，不問屬於犯罪行為人與否，沒收之，刑法第38條
    第1 項定有明文。扣案如附表一編號1 所示大麻種子7 顆，
    係被告所有供運輸大麻種子及私運管制物品進口等罪所用之
    物，且因大麻種子屬違禁物，原應依刑法第38條第1 項規定
    ，於被告私運管制物品進口罪刑項下宣告沒收。惟上開扣案
    大麻種子7 顆，經送檢驗，全數進行發芽試驗，種子發芽率
    77.78%，有前開法務部調查局濫用藥物實驗室鑑定書在卷可
    稽（見偵字卷㈠第193 頁），是上開大麻種子7 顆既因鑑定
    時全數用罄而滅失，自無庸宣告沒收。
  ㈡查獲之第一、二級毒品及專供製造或施用第一、二級毒品之
    器具，不問屬於犯罪行為人與否，均沒收銷燬之，毒品危害
    防制條例第18條第1 項前段定有明文。扣案如附表一編號2 
    、3 、5 所示之大麻植株23株、大麻香菸5 支及大麻煙草1 
    批，經檢驗均含第二級第24項毒品大麻成分，有前開法務部
    調查局濫用藥物實驗室鑑定書在卷可稽，均係查獲之第二級
    毒品大麻，應併同難以與毒品完全析離之包裝袋，依毒品危
    害防制條例第18條第1 項前段規定於被告所犯製造第二級毒
    品罪項下宣告沒收銷燬之，至取樣鑑定部分既因鑑定用罄而
    滅失，自無庸再予以宣告沒收銷燬。另扣案如附表一編號6 
    所示之物，未經檢驗是否含有第二級毒品大麻成分，亦有上
    開法務部調查局濫用藥物實驗室鑑定書在卷可稽（該鑑定書
    鑑定結果：六、送驗植物莖檢品1 包〈原編號2-8 〉不予檢驗
    ，見偵字卷㈠第193 頁），既無證據證明其為查獲之第二級
    毒品或其他違禁物，故不予宣告沒收銷燬。
  ㈢犯第4 條至第9 條、第12條、第13條或第14條第1 項、第2 
    項之罪者，其供犯罪所用之物，不問屬於犯罪行為人與否，
    均沒收之，毒品危害防制條例第19條第1 項亦有明定。扣案
    如附表二編號2 、3 、6 至15所示之物，為被告所有供其犯
    製造第二級毒品大麻所用之物，亦據被告供承在卷（見原審
    訴字卷第80頁、本院卷第95頁），不問屬於犯罪行為人與否
    ，均應依毒品危害防制條例第19條第1 項之規定於被告所犯
    製造第二級毒品罪項下宣告沒收。至扣案如附表二編號1 所
    示之物，係被告所有供施用大麻所使用之器具，附表二編號
    4 及5 所示之物雖係被告所有，惟均與本案無關；另附表二
    編號16及17所示之行動電話各1 支，分別為被告及曹仟容所
    有供私人使用之通訊工具，亦與本案無關等情，業據被告供
    述在卷（見原審訴字卷第80、120 頁、本院卷第95頁），爰
    均不予宣告沒收。　
四、撤銷改判及駁回被告上訴之理由：
　㈠被告就私運管制物品進口罪及製造第二級毒品部分上訴意旨
    所主張不可採之理由，業據本院指駁如上，原審判決同此認
    定，以被告此部分所犯事證明確，據以論罪科刑，認事用法
    均無違誤。再以被告之行為人之責任為基礎，除上開構成累
    犯之前科資料不再予以重複評價外，復審酌被告正值青壯之
    年，不思以正常醫療方式治療病症，於獲知大麻可以改善失
    病症及栽種大麻之相關知識後，竟異想天開，私運大麻種子
    管制物品進口，並製造第二級毒品大麻之犯罪動機、目的及
    上述犯罪手段，所為實有未該；又兼衡被告犯後始終坦承犯
    行，尚知悔悟，私運大麻種子及已收成並製造成大麻之數量
    ，尚無證據證明有流入市面之情形，犯罪所生損害尚非至鉅
    ，及被告自述高職畢業之智識程度、目前經營居酒屋生意兼
    網路電商事業、記者等工作，月入約新台幣3 至4 萬元、家
    中有太太及岳父、母待其扶養之家庭經濟狀況(如原審眷第8
    9至96頁之補呈工作資料證明函、會員入會申請書、經銷商
    會員註冊資料、鼎報報業集團桃園鼎報聘書及桃園縣政府函
    各1 份）、素行紀錄及上開國軍桃園總醫院門診病歷等一切
    情狀，就被告上開所犯，分別量處如原審判決主文所示之刑
    ；再本院審酌就被告所犯上開2罪，基於責任非難重複性甚
    高，責任非難程度不高、犯罪時間較為相近，與被告所犯數
    罪所反應之人格特性，暨權衡各罪之法律目的、多數犯罪責
    任遞減、罪刑相當原則，而為整體評價後，認原審判決依此
    已給予較大幅度之減讓等一切情狀，而綜合評價定應執行，
    亦已具體審酌定執行刑時應審酌之事項，經核亦屬妥適。被
    告及其辯護人仍執前詞，主張再予從輕量刑並定應執行刑為
    無理由，自應予以駁回。
　㈡被告所犯轉讓第二級毒品部分，既於偵查及審判中均自白犯
    罪，已如上述，原審判決卻未適用修正前毒品危害防制條例
    第17條第2項減輕其刑之規定予以減刑，認事用法尚有違誤
    ，被告及其辯護人上訴意旨指摘及此，及非無理由，自應予
    撤銷改判。爰以被告之行為人責任為基礎，審酌被告轉讓第
    二級毒品與其妻施用之犯罪動機、目的及上述犯罪手段，再
    兼衡被告始終坦承犯行，犯後態度良好，轉讓行為僅1次，
    轉讓之對象係其妻，及上開被告自述高職畢業之智識程度、
    目前經營居酒屋生意兼網路電商事業、記者等工作，月入約
    3 至4 萬元、家中有太太及岳父、母待其扶養之家庭經濟狀
    況(如原審眷第89至96頁之補呈工作資料證明函、會員入會
    申請書、經銷商會員註冊資料、鼎報報業集團桃園鼎報聘書
    及桃園縣政府函各1 份）、素行紀錄及上開國軍桃園總醫院
    門診病歷等一切情狀，就此部分論處如主文第二項所示之刑
    ，並諭知易科罰金之折算標準，以符罪刑相當原則。
據上論斷，應依刑事訴訟法第369條第1項前段、第368條、第364
條、第299條第1項前段，判決如主文。
本案經檢察官洪榮甫提起公訴，檢察官洪威華到庭執行職務。
中　　華　　民　　國　　110 　年　　4 　　月　　28　　日
                  刑事第十九庭  審判長法　官  曾淑華
                                      法　官  許文章
                                      法　官  陳文貴
以上正本證明與原本無異。
如不服本判決，應於收受送達後20日內向本院提出上訴書狀，其
未敘述上訴之理由者並得於提起上訴後20日內向本院補提理由書
（均須按他造當事人之人數附繕本）「切勿逕送上級法院」。
                                      書記官  俞妙樺
中　　華　　民　　國　　110 　年　　4 　　月　　28　　日
附錄：本案論罪科刑法條全文
毒品危害防制條例第13條第2 項
意圖供栽種之用，而運輸或販賣大麻種子者，處2年以下有期徒
刑，得併科新臺幣20萬元以下罰金。
懲治走私條例第2條第1 項
私運管制物品進口、出口者，處7年以下有期徒刑，得併科新臺
幣3百萬元以下罰金。
修正前毒品危害防制條例第4 條第2 項
製造、運輸、販賣第二級毒品者，處無期徒刑或七年以上有期徒
刑，得併科新臺幣一千萬元以下罰金。
毒品危害防制條例第8 條第2 項
轉讓第二級毒品者，處6月以上5年以下有期徒刑，得併科新臺幣
70萬元以下罰金。
附表一：

編號 品  名 數量（重量） 本院扣押物品清單（109 年度刑管字第1555號）備註欄編號（見本院訴字卷第13頁） 法務部調查局濫用藥物實驗室108 年9 月10日調科壹字第10823019310 號鑑定書（見偵字卷 ㈠第193至195頁） 是否沒收（銷燬） 1 大麻種子 7 顆（淨重0.16公克、空包裝重11.62 公克） 編號1 經檢視外觀均與大麻種子一致，全數進行發芽試驗，種子發芽率77.78%。 否（因鑑驗全數用罄） 2 大麻植株 23株 編號4-1 至4-13、7-1 至7-9 、11 經檢視葉片外觀均具大麻特徵，隨機抽樣5 株檢驗均含第二級第24項毒品大麻成分 沒收銷燬 3 大麻香菸 5 支（重1.51公克） 編號3-2 經檢驗均含第二級第24項毒品大麻成分 沒收銷燬 4 大麻香菸 2 支（重0.42公克） 編號2-2 經檢驗均未發現含法定毒品成分 否 5 大麻煙草1批（含大麻乾燥葉、大麻乾燥花、大麻菸草） 8 包（瓶）（合計淨重28.42 公克、驗餘淨重28.08 公克，空包裝總重542.81公克） 編號2-3 、2-4 、2-7 、3-1 、3 -4、6-1 、10-2 經檢驗均含第二級第24項毒品大麻成分 沒收銷燬 6 大麻乾燥枝 1包 編號2-8 不予檢驗 否 

附表二：
編號 品  名 數量（單位） 本院扣押物品清單（109 年度刑管字第1555號）備註欄編號（見本院訴字卷第9 至13頁） 所有人 是否沒收 1 吸食器 2個 編號2-1 廖書緯 否（與本案無關） 2 大麻捲菸組（含剪刀2 支、勺子1 支、磨碎器1個 ） 1組 編號2-5、6-2 廖書緯 是 3 大麻種植知識筆記 1本 編號2-6 廖書緯 是 4 電子磅秤 1臺 編號2-8-1 廖書緯 否（與本案無關） 5 夾鏈袋 1包 編號2-8-2 廖書緯 否（與本案無關） 6 捲菸紙 1組 編號3-3 廖書緯 是 7 照明燈 6臺 編號5-1、8-2 廖書緯 是 8 溫溼度控制器 1臺 編號5-2 廖書緯 是 9 除濕機 2臺 編號5-3、8-1 廖書緯 是 10 計時器 3臺 編號5-4 、8-4 、10-1 廖書緯 是 11 水耕器具 3臺 編號8-3 廖書緯 是 12 生根劑 1組 編號9-1 廖書緯 是 13 營養劑 1組 編號9-2 廖書緯 是 14 培養土 1包 編號9-3 廖書緯 是 15 生長棚 3頂 編號14-1、14-2、14-3 廖書緯 是 16 銀色iPhone行動電話（含門號0000000000之SIM卡1 枚） 1支 編號12 廖書緯 否（與本案無關） 17 金色iPhone行動電話（含門號0000000000之SIM卡1 枚） 1支 編號13 曹仟容 否（與本案無關）